最高法院刑事判決　　　　　　九十六年度台上字第一五九七號
上　訴　人　甲○○
選任辯護人　李東炫律師
上列上訴人因業務過失致人於死案件，不服台灣高等法院台中分
院中華民國九十三年七月二十日第二審判決（九十三年度交上訴
字第六六八號，起訴案號：台灣台中地方法院檢察署九十二年度
偵字第一二八六七號），提起上訴，本院判決如下：
    主  文
原判決撤銷，發回台灣高等法院台中分院。
    理  由
本件原判決認定上訴人甲○○係丁王企業有限公司（下稱丁王公
司）之貨車司機，為從事駕駛業務之人。於民國九十二年五月十
七日下午四時五十分許，駕駛丁王公司所有之２Ｖ—１７３５號
自小貨車返回該公司倉庫，因已無停車位置，為圖一時之便，乃
停放在附近之路邊。上訴人應注意在路邊停車時，應依車輛順行
方向緊靠道路右側，竟疏未注意，貿然逆向停放在台中縣太平市
○○路與精美一街交岔之三岔路口內側邊（即精美路一四五號前
路邊），至當日夜間後，該處下大雨照明不清，上訴人尤應注意
於雨天夜間在照明不清之道路停車，應顯示停車燈光或反光標識
，惟亦疏未注意顯示停車燈光或反光標識，迄同年五月十八日凌
晨一時二十分許，適有賴金旺酒後（血中酒精濃度２７９ｍｇ／
ｄｌ）駕駛ＩＬＶ—０８２號重機車，沿台中縣太平市○○路，
由西往東（即往建興路）之方向行駛，途經上述地點時，疏未注
意車前狀況謹慎行駛，致迎面撞及違規停放在該處之上開自小貨
車，致有頭部外傷顱腦損傷等傷害，經送醫急救後延至同年月二
十六日上午一時十七分許不治死亡等情。因而撤銷第一審判決，
改判論處上訴人從事業務之人，因業務上之過失致人於死罪刑。
固非無見。
惟查：(一)、九十二年二月六日修正公布，於同年九月一日施行之
刑事訴訟法採改良式當事人進行主義，且為貫徹直接審理與言詞
審理原則，改行審判集中審理制，有關審判程序之進行，以當事
人間之攻擊、防禦為主軸，法院並不立於絕對主導之地位。且為
使審判程序能集中、縝密且順暢有效之進行，本法第二百七十九
條第一項復規定：「行合議審判之案件，為準備審判起見，得以
庭員一人為受命法官，於審判期日前，使行準備程序，以處理第
二百七十三條第一項、第二百七十四條、第二百七十六條至第二
百七十八條規定之事項。」依上開規定，通常程序之合議審判案
件，受命法官於行準備程序之功能，僅在於開始審判前應為相當
之準備，所得處理之事項，應以同法第二百七十三條第一項各款
及第二百七十四條、第二百七十六條至第二百七十八條所規定之
事項為限，非但不負責證據之蒐集，更不再從事證據之實質調查
。故就證人之訊問，除有同法第二百七十六條第一項所定「預料
證人不能於審判期日到場者，得於審判期日前訊問」之例外情形
，原則上均應於審判期日行之，俾使證人於審判期日當庭所行之
訊問及交互詰問程序，法院依其言詞陳述語氣及反應等態度證據
，能直接獲取正確之心證，以為證言價值判斷之準據。從而受命
法官於準備程序除有上開例外之情形外，並無逕行傳喚並對證人
進行訊問及交互詰問之權限。至上開刑事訴訟法第二百七十九條
第一項、第二百七十六條第一項規定預料證人不能於審判期日到
場，而受命法官得於審判期日前行準備程序時訊問證人之例外情
形，其所稱「預料證人不能於審判期日到場」之原因，參酌同法
第一百七十八條第一項有關證人經合法傳喚，無正當理由不到場
，方得科以罰鍰並拘提之規定，基於同一法理，亦必有正當理由
足以預料證人不能於審判期日到場者，始得為之。所謂「正當理
由」，須有一定之客觀事實，足認其於審判期日不能到場並不違
背證人義務，例如因疾病即將住院手術長期治療，或行將出國，
短期內無法返國，或路途遙遠，因故交通恐將阻絕，或其他特殊
事故，於審判期日到場確有困難者，方足當之，且必以此從嚴之
限制，始符合集中審理制度之立法本旨，不得僅以證人空泛陳稱
：「審判期日不能到場」，即行訊問或詰問證人程序，為實質之
證據調查，否則即屬違背法定程序取得之證據。本件依卷內資料
，原審於九十三年五月二十八日由受命法官行準備程序，乃受命
法官竟傳喚證人林冠州，且於上開準備程序，對證人究如何有預
料於審判期日不能到場之具體事由，並未載明於筆錄，即逕對證
人為實質之訊問調查（見原審卷第五十頁至第五十五頁），其所
踐行之訴訟程序，即屬違背法令。(二)、有罪判決書，對於被告有
利之證據不採納者，應說明其理由，為刑事訴訟法第三百十條第
二款所明定。所謂道路，依道路交通管理處罰條例第三條第一款
規定，係指公路、街道、巷衖、廣場、騎樓、走廊或其他供公眾
通行之地方。本件上訴人一再辯稱其所停車之位置為私人空地，
並非道路；並舉台中縣太平市公所函及財政部國有財產局中區辦
事處函作為證據。依卷內資料1.台中縣太平市公所函示「經勘查
所述地點係位於道路測溝外側，非供道路使用，且現地並無設置
路燈桿」（見原審卷第六十五頁）；2.財政部國有財產局中區辦
事處函示「台中縣太平市○○段三八九地號土地，九十二年四月
間係由周梅愛珠、周瑞榮、周秀敏、周林美玲、周銘龍五人申請
分租，經協議分割後，由周瑞榮租用本案土地」（見原審卷第七
十二頁），如果上揭機關所為函示為可採，上訴人所停放其公司
所有自小客車為私人所使用之土地，何以構成違反道路交通安全
規則？此有利於上訴人之證據，原判決未說明不予採納之理由，
難謂非判決不備理由之違法。(三)、有罪之判決書，須將認定之犯
罪事實詳記於事實欄，然後於理由內逐一說明其憑以認定之證據
，使事實與理由兩相一致，方為合法。原判決事實記載上訴人疏
未注意，貿然將其公司上開自小貨車逆向停放在台中縣太平市○
○路與精美一街交岔之三岔路口內側邊（見原判決見第二頁第一
、二行）。乃理由卻說明依據內政部警政署函檢附同署六十五年
二月十六日警屬交（六五）字第二四九號函示內容所檢附之圖示
，上開停車之處所尚非在道路交通安全規則所規範「交岔路口十
公尺」之內。其事實之記載與理由之說明不相適合，自屬判決理
由矛盾。(四)、證據雖已調查而其內容尚未明瞭者，即與未經調查
無異，如遽行判決，仍屬應於審判期日調查之證據而未予調查之
違誤。經查1.道路交通安全規則第一百十一條第一項第二款規定
「交岔路口、公共汽車招呼站一○公尺內……不得臨時停車。」
，前開內政部警政署所附圖說係指交岔路口一○公尺計算之起點
而言，如在交岔路口上停車當然違反道路交通安全規則，毋庸置
言。本件依卷內所繪道路交通事故現場圖及照片（見相驗卷第十
頁及第十七頁），上開小貨車似正停放在交叉路口上，何以未違
反道路交通安全規則？又依照片顯示（見相驗卷第十七頁、第一
審卷第九十八頁），上開肇事地點似處於彎道（或轉彎處），如
果照片顯示為正確，上訴人將車停放該處，有無違反道路交通規
則第一百十二條第一項第二款不得停車之規定？再者，上訴人逆
向停放轉彎不遠處，有無使來車困於視線死角，不易發現而煞避
不及，上訴人有無違反注意義務？2.上訴人雖辯稱停車地點係由
周瑞榮承租之土地，由卷內照片（見原審卷第九十五、九十六頁
）所示，經常有不同車號車輛停放該處，上訴人何以有權使用上
開土地停放車輛？其餘人基於何種權源使用？是否該車輛停放處
之土地已經供公眾通行？凡此均與上訴人過失責任至有關係，原
審未進一步究明釐清，亦有審理未盡之違法。以上，或係上訴意
旨所指摘，或為本院得依職權調查之事項，應認原判決有撤銷發
回更審之原因。又原審判決後，上訴人主張已與被害人家屬就民
事賠償部分達成和解並提出和解書在卷，案經發回，宜併注意及
之。
據上論結，應依刑事訴訟法第三百九十七條、第四百零一條，判
決如主文。
中　　華　　民　　國　九十六　年    三　  月  二十八　日
                      最高法院刑事第十二庭
                          審判長法官  池　啟　明
                                法官  王　居　財
                                法官  郭　毓　洲
                                法官  韓　金　秀
                                法官  黃　梅　月
      本件正本證明與原本無異
                                      書  記  官
中　　華　　民　　國　九十六　年    四  　月　  二    日
                                                     m
